臺灣高等法院臺南分院刑事判決
110年度上易字第627號
上  訴  人  
即  被  告  陳杉德


            李嘉瑞


上列上訴人等因妨害自由案件，不服臺灣臺南地方法院110年度
易字第532號中華民國110年9月2日第一審判決（起訴案號：臺灣
臺南地方檢察署110年度偵字第3268號），提起上訴，本院判決
如下：
    主  文
原判決撤銷。
乙○○、甲○○共同犯強制罪，各處拘役伍拾玖日，如易科罰金，均
以新臺幣壹仟元折算壹日。
    事  實
一、乙○○於民國110年1月25日上午駕駛車牌號碼000-0000號自用
    小客車（下稱甲車）附載友人甲○○外出，其於同日10時45分
    許駕車途經臺南市○○區○○路與○○路口時，見丁○○駕駛車牌號
    碼000-0000號自用小客車（下稱乙車）附載丙○○行經該處，
    因乙○○曾受他人之託向丁○○催討債款，竟與甲○○共同基於妨
    害他人行使權利之犯意聯絡（起訴書誤載為妨害自由之犯意
    聯絡，業經檢察官當庭更正為強制之犯意聯絡），由乙○○駕
    駛甲車將丁○○駕駛之乙車逼近路旁並斜插至乙車之左前方停
    車，迫使丁○○僅能於上開路口附近之路旁停車，乙○○並旋即
    下車至乙車駕駛座旁，以手拍打車窗要求丁○○下車商談債務
    事宜；甲○○亦下車在乙車兩側後輪下方放置磚頭，復在乙車
    車旁以手敲打車窗要求丁○○下車。乙○○、甲○○即共同以上開
    強暴手段妨害丁○○、丙○○駕車離去之權利得逞，及令丁○○下
    車商談債務而未果。嗣因丙○○報警，始為警據報到場查悉上
    情。
二、案經丁○○、丙○○訴由臺南市政府警察局歸仁分局報告臺灣臺
    南地方檢察署檢察官偵查起訴。
    理  由
壹、程序方面：
一、按被告以外之人於審判外之陳述，雖不符刑事訴訟法第159
    條之1至第159條之4之規定，而經當事人於審判程序同意作
    為證據，法院審酌該言詞陳述或書面陳述作成時之情況，認
    為適當者，亦得為證據；當事人、代理人或辯護人於法院調
    查證據時，知有刑事訴訟法第159條第1項不得為證據之情形
    ，而未於言詞辯論終結前聲明異議者，視為有前項之同意，
    刑事訴訟法第159條之5第1項、第2項分別定有明文。經查，
    本判決下列所引用被告以外之人於審判外之陳述（包括書證
    ），檢察官及被告乙○○、甲○○於本院準備程序時均表示不爭
    執其證據能力，同意作為證據等語（見本院卷第119-122頁
    ），其等亦未於言詞辯論終結前聲明異議，本院審酌上開證
    據資料製作時之情況，尚無違法不當及證明力明顯過低之瑕
    疵，亦認為以之作為證據應屬適當，揆諸前開規定，認前揭
    證據資料有證據能力。至本判決所引用之非供述證據，檢察
    官及被告乙○○、甲○○於本案言詞辯論終結前，均未爭執其證
    據能力，且查無非法或不當取證之情事，復為證明本件犯罪
    事實所必要之重要關係事項，認均有證據能力，合先敘明。
二、被告乙○○、甲○○於111年1月20日審判期日經合法傳喚，無正
    當理由均未到庭，有本院送達證書及刑事報到單（見本院卷
    第139、143、173頁）在卷足參，爰不待其陳述逕行判決。
貳、實體部分：
一、認定犯罪事實所憑之證據及理由：
　　上開犯罪事實，業據被告乙○○、甲○○於本院準備程序時坦承
    不諱（見本院卷第118、123-124頁），並據證人即告訴人丁○○、丙○○於警詢及偵查中指述在卷(見警卷第19-21、23-25
    頁；偵卷第65-69、91-92頁)。此外，並有刑案現場照片、
    甲車及乙車之車輛詳細資料報表（見警卷第41-47、51、53
    頁)、丙○○提出之現場錄影檔光碟影像截圖、員警密錄器光
    碟影像截圖、臺南市政府警察局歸仁分局110年6月29日南市
    警歸偵字第110035823號函檢送之職務報告、○○分駐所110報
    案紀錄單、勤務分配表(見原審卷第41-45、47-67、69-76頁
    )在卷可稽，足認被告乙○○、甲○○之任意性自白與事實相符
    ，應堪採信。綜上，本件事證明確，被告乙○○、甲○○上開犯
    行洵堪認定，應依法論科。
二、論罪：
㈠、按刑法第304條所稱之強暴、脅迫，以所用之強脅手段足以妨
    害他人行使權利，或足使他人行無義務之事為已足，並非以
    被害人之自由完全受其壓制為必要，且所稱「強暴」者，乃
    以實力不法加諸他人之謂，且不以直接施諸於他人為必要，
    即間接施之於物體而影響於他人者，亦屬之（最高法院109
    年度台上字第3082號判決意旨參照）。蓋刑法上強制罪乃重
    於保護個人意思自由而非行動自由，故已達影響被害人自由
    意思決定，即足成立，不以被害人完全喪失意思決定自由為
    必要。查被告乙○○、甲○○係以攔車、放置磚頭等間接對物實
    施不法實力之強暴方法阻擋告訴人丁○○駕車離去，而妨害告
    訴人丁○○、丙○○任意離開之權利，其等嗣又以拍打乙車車窗
    等間接對物實施不法實力之強暴方法欲使告訴人丁○○下車與
    之商談債務而未果。故核被告乙○○、甲○○所為，均係犯刑法
    第304條第1項之強制罪。
㈡、被告乙○○、甲○○就上開犯行有犯意之聯絡及行為之分擔，應論以共同正犯。
㈢、被告乙○○、甲○○以同一強暴行為同時妨害告訴人丁○○、丙○○2
    人任意離去之權利，係以1個行為同時觸犯2個相同之罪名，
    為想像競合犯，應依刑法第55條規定，從一重之強制既遂罪
    處斷。
參、撤銷改判之理由、量刑及沒收之敘明：
一、撤銷改判之理由：
    原審以被告乙○○、甲○○罪證明確，因而予以論罪科刑固非無
    見。惟查：被告乙○○、甲○○於原審判決後，已於本院準備程
    序時均自白坦承犯行（於原審均否認犯行），且於111年1月
    3日與告訴人丙○○成立調解，約定丙○○願原諒被告乙○○、甲○○，被告乙○○、甲○○則保證不再對丙○○為跟蹤或騷擾之行為
    ，丙○○並同意法院依卷證資料對被告乙○○、甲○○從輕量刑或
    給予緩刑之宣告等情，有本院111年1月3日111年度附民移調
    字第2號調解筆錄（見本院卷第165-166頁）在卷足參，原審
    未及審酌上情，因而量處被告乙○○、甲○○各有期徒刑3月，
    所為刑之量定，稍嫌過重，容有未洽。至被告乙○○、甲○○雖
    各提出和解書1份(見本院卷第127、129頁)主張其等業已與
    告訴人丁○○無條件成立和解等情，惟觀之上開和解書僅立和
    解書當事人欄載有丁○○之姓名、身分證統一編號及住址，然
    簽名蓋章欄則未見丁○○之簽名、蓋章，亦無其他事證足認丁○○確與被告乙○○、甲○○成立上開和解，是難認被告乙○○、甲○○於原審判決後，已與丁○○成立上開和解，併此敘明。被告
    乙○○、甲○○上訴意旨，以其等已於本院自白坦承犯行，且已
    與告訴人丙○○成立調解，原審量刑過重，為有理由。原審既
    有前述違誤之處，自應由本院將原判決予以撤銷改判，期臻
    妥適。
二、量刑：
　　爰審酌被告乙○○於行為時仍因違反槍砲彈藥刀械管制條例案
    件在假釋期間內，被告甲○○另曾有傷害致死、偽造文書之前
    科紀錄（均未構成累犯），有其等之臺灣高等法院被告前案
    紀錄表(見本院卷第185-190、193-197頁)在卷可按，被告乙○○、甲○○竟均不思自制，且其等均不思循正當管道與告訴人
    丁○○協商債務事宜，反恣意於人、車往來之道路上，圖以強
    暴手段達成目的，所為使告訴人丁○○、丙○○均感受心理壓力
    ，危害社會治安及善良秩序非淺，所為殊為不該，惟被告乙○○、甲○○終能於本院自白坦承犯行，已見悔意，且已與告訴
    人丙○○成立調解，約定丙○○願原諒被告乙○○、甲○○，被告乙○○、甲○○則保證不再對丙○○為跟蹤或騷擾之行為，丙○○並同
    意法院依卷證資料對被告乙○○、甲○○從輕量刑或給予緩刑之
    宣告，兼衡其等犯罪時採取之手段、分工，暨被告乙○○為○○○○戶，自陳○○畢業之智識程度，現從事○○工作，已婚，須扶
    養母親及4名未成年子女之家庭生活狀況，被告甲○○則自陳○○畢業之智識程度，○○，離婚，須扶養母親及2名未成年女兒
    之家庭生活狀況（見原審卷第27、136頁）等一切情狀，分
    別量處如主文欄第2項所示之刑，並均諭知易科罰金之折算
    標準，以示懲儆。
三、沒收之敘明：
　　扣案棒球球棒1支尚無證據足認與本案有關，無從宣告沒收
    ，附此敘明。　　
據上論斷，應依刑事訴訟法第369條第1項前段、第364條、第371
條、第299條第1項前段，刑法第28條、第304條第1項、第55條、
第41條第1項前段，刑法施行法第1條之1，判決如主文。
本案經檢察官林慧美提起公訴，檢察官章京文、曾昭愷到庭執行
職務。
中　　華　　民　　國　　111 　年　　2 　　月　　10　　日
                  刑事第四庭    審判長法　官  郭玫利
                                      法　官  曾子珍
                                      法　官  陳金虎
以上正本證明與原本無異。
不得上訴。
　　　　　　　　　　　　　　　　　　　書記官  蘇文儀　　
中　　華　　民　　國　　111 　年　　2 　　月　　10　　日
附錄所犯法條：
中華民國刑法第304條：
以強暴、脅迫使人行無義務之事或妨害人行使權利者，處3年以
下有期徒刑、拘役或9千元以下罰金。
前項之未遂犯罰之。